【裁判字號】    96,訴,3981
【裁判日期】    970312
【裁判案由】    偽造文書等
【裁判全文】
臺灣高雄地方法院刑事判決              96年度訴字第3981號
公  訴  人  臺灣高雄地方法院檢察署檢察官
被      告  甲○○
上列被告因偽造文書等案件，經檢察官提起公訴（96年度偵字第
12783 號），本院判決如下：
    主  文
甲○○共同犯行使偽造私文書罪，處有期徒刑捌月，減為有期徒
刑肆月，如易科罰金，以銀元佰元即新臺幣玖佰元折算壹日。
未扣案偽造之台新銀行苓雅分行收付日期章、「李其鴻」姓名章
各壹個及偽造繳款條上所偽造之台新銀行苓雅分行收付日期章印
文、「李其鴻」姓名章印文各壹枚，均沒收。
    事  實
一、甲○○持有其父親劉振輝為其申請由台新國際商業銀行股份
    有限公司（下稱台新銀行）發行之信用卡附卡，卡號為0000
    -0000-0000-0000 號。甲○○因其上開信用卡於民國91年1
    月間累計積欠金額已逾信用額度，且無力還款，已無法再刷
    卡消費，竟與姓名、年籍不詳之男子共同基於行使偽造私文
    書之犯意及意圖自己不法所有之概括犯意聯絡，於91年1 月
    16日，先由甲○○至台新銀行苓雅分行，以劉振輝名義繳交
    信用卡欠款金額新臺幣（下同）600 元，藉此取得台新銀行
    苓雅分行員工李其鴻所使用之台新銀行苓雅分行收付日期章
    及「李其鴻」姓名章之樣式，再由甲○○或該姓名年籍不詳
    之男子委由已成年不知情之刻印業者偽刻李其鴻所使用之上
    開收付日期章及姓名章各1 個後，持上開印章蓋於台新銀行
    信用卡繳款條上，偽造台新銀行苓雅分行收付日期章印文、
    「李其鴻」姓名章印文各1 枚及填寫正卡持卡人劉振輝姓名
    、身分證字號及不實繳款金額26萬元等內容，而偽造不實之
    台新銀行信用卡繳款憑條即私文書。該男子再假冒為台新銀
    行員工李其鴻並與台新銀行授權人員聯絡，並傳真上開偽造
    之台新銀行信用卡繳款條給台新銀行，使授權人員誤認劉振
    輝已繳交26萬元，足生損害於李其鴻與台新銀行。甲○○隨
    即持上開台新銀行信用卡附卡，連續於附表一所載時間，至
    如附表一所示之特約商店刷卡消費購物共7 次，而台新銀行
    則因誤認劉振輝已繳交26萬元，遂先後7 次陷於錯誤（誤認
    被告刷卡消費未逾授權額度），而授權同意甲○○刷卡消費
    共計230,035 元，甲○○因而獲得不必付現金給特約商店，
    而由台新銀行代其付款給特約商店之不法利益，並旋於91年
    1 月17日向台新銀行掛失上開信用卡而不付款，使台新銀行
    蒙受墊付上開金額給特約商店款項之損失。
二、案經台新銀行訴由高雄市政府警察局苓雅分局報請臺灣高雄
    地方法院檢察署檢察官偵查起訴。
    理  由
壹、證據能力部分：
一、按被告以外之人於偵查中向檢察官所為陳述，除顯有不可信
    之情況者外，得為證據，刑事訴訟法第159 條之1 第2 項定
    有明文。經查，本件證人李其鴻、郭圭侖於檢察官偵查中所
    為之證述，性質上雖屬傳聞證據，惟係偵查中向檢察官所為
    之證述，並經具結，且無顯有不可信之情況，衡諸上開規定
    ，自具有證據能力。
二、按被告以外之人（包括證人、鑑定人、告訴人、被害人及共
    同被告等）於審判外之陳述雖不符刑事訴訟法第159 條之1
    至之4 等前4 條之規定，而經當事人於審判程序同意作為證
    據，法院審酌該言詞陳述或書面陳述作成時之情況，認為適
    當者，亦得為證據；當事人、代理人或辯護人於法院調查證
    據時，知有刑事訴訟法第159 條第1 項不得為證據之情形，
    而未於言詞辯論終結前聲明異議者，視為有前項之同意，同
    法第159 條之5 定有明文。經查，本件告訴代理人柳信賢於
    警詢中所為陳述，其性質雖屬傳聞證據，且查無符合同法第
    159 條之1 至之4 等前4 條之情形，然其所為之上開警詢筆
    錄內容，業經本院審理時予以提示並告以要旨，且各經檢察
    官及被告等人表示意見，當事人已知上述筆錄內容乃傳聞證
    據，且均未於言詞辯論終結前對該筆錄內容異議，依上開規
    定，已擬制同意其有證據能力，本院審酌上開筆錄作成時之
    情況，亦無不當取供等情形，認為以之作為本案之證據亦屬
    適當，自應具有證據能力。
貳、實體部分：
一、訊據被告甲○○矢口否認有上揭共同行使偽造私文書及詐欺
    取財犯行，並辯稱：伊就偽造信用卡繳款憑條不知情，又伊
    信用卡遺失，附表一所示消費均非伊所為云云。惟查：
  (一)上揭事實，業據告訴代理人柳信賢於警詢中指述：於91年1
    月16日13時許本行之授權單位人員接獲1 男子冒稱苓雅分行
    行員來電表示附卡人甲○○於當日已繳清新台幣260,000 元
    ，請本行信用卡授權單位調整其信用額度予以交易之授權，
    該男子並傳真偽造之信用卡繳款憑條至本行，使本行授權單
    位人員陷於錯誤而開放其正卡（卡號0000-0000-0000-0000
    號）與附卡（卡號0000-0000-0000-0000 號）之授權。嗣後
    甲○○即持附卡至多家特約商店大肆刷卡消費，並於同年1
    月17日電洽本行掛失附卡，復於日後否認91年1 月16日、1
    月17日之7 筆消費，總計230,035 元，該筆款項本行已預先
    墊付給特約商店而蒙受損失。本行信用卡人員於91年1 月16
    日發現甲○○附卡消費品頻繁有異，曾經其家人得知其所使
    用之行動電話0000000000號連絡上甲○○，詢問其有無購買
    電腦90,000多元、另消費3000多、800 多、1000多等筆消費
    時，被告均承認有消費該多筆款項，卻又於嗣後否認等語甚
    詳（見偵二卷第4 至6 頁調查筆錄）。另證人李其鴻於檢察
    官偵查中亦結證稱：「（為何2 張信用卡繳款憑條上的戳章
    ，大小不一？）印章是很容易被偽刻的，我在銀行工作時，
    有一個小章及圓戳章，我離開銀行已很久，我沒辦法記得那
    一個尺寸的章是我的章。（有何補充？）我在銀行櫃台的工
    作只負責收款，如客戶須調整額度，我會請客戶直接聯絡銀
    行，我這邊無法幫他作處理」等語（見偵二卷第180 頁）。
    再者，不詳姓名年籍之男子假冒台新銀行員工傳真至台新銀
    行之信用卡繳款條，除金額26萬元與真實繳款條600 元不同
    外，其上台新銀行苓雅分行收付日期章與李其鴻姓名章之間
    距，所書寫正卡持卡人劉振輝之「劉」字、身分證字號Ｚ000
    000000中「1 」字等，諸多均與卷附真實繳款條明顯不同，
    自堪認上開繳款金額為26萬元之台新銀行信用卡繳款條係屬
    偽造，此亦有偽造及真正之信用卡繳款憑條各1 張在卷可稽
    （見偵二卷第93、94頁）。此外，復有簽帳單影本7 紙（見
    偵二卷第37至43頁）、劉振輝及被告之台新銀行信用卡申請
    書1 張（見偵三卷第23頁）、台新銀行錄音帶譯文（見偵二
    卷第95至99頁）、和信電訊公司函（見偵二卷第105 、106
    頁）、台新銀行96年1 月12日函及隨函所附「李其鴻」真正
    章戳印文1 份（見偵二卷第108 、109 頁）、台新銀行電話
    錄音光碟及譯文1 份（見偵二卷第110 至122 頁及偵二卷證
    物袋）、被告之台新銀行信用卡帳單數張（見偵二卷第128
    再169 頁）在卷可稽。
  (二)被告雖以前揭情詞置辯。惟查：
  １、於91年1 月21日台新銀行行員去電被告詢問有關被告信用
      卡遺失等相關事宜時，被告於台新銀行行員詢問被告「那
      你最近有繳款嗎？」、「繳多少錢？」時，立即答稱：「
      最近有阿」、「26萬元」等語，有96年1 月21日電話錄音
      光碟及譯文1 份在卷可憑（見偵二卷112 至122 頁及證物
      袋內）。又姓名年籍不詳之男子，於91年1 月16日偽造繳
      款金額為「26萬元」之台新銀行信用卡繳款條，再假冒台
      新銀行員工與台新銀行授權人聯絡，並傳真上開偽造之繳
      款條到台新銀行，使台新銀行授權人員陷於錯誤，誤以為
      正卡持有人即被告之父劉振輝於91年1 月16日繳款26萬元
      ，然實際上當日僅繳款600 元等情，業據告訴代理人柳信
      賢於警詢中指述甚詳在卷，並有台新銀行錄音帶譯文1 份
      及信用卡繳款憑條影本2 紙在卷可佐（見偵二卷第93至99
      頁），則被告何以知道偽造之繳款金額為「26萬元」？顯
      見被告就上開偽造信用卡繳款憑條乙事，確已知之甚詳。
      再者，偽造本案繳款憑條，對被告及劉振輝以外之人並無
      任何益處，且若非被告或經由被告告知，該偽造繳款憑條
      之人，又何以知悉正卡持有人即被告父親之姓名及正確身
      分證字號，而得據以填寫於偽造繳款憑條上？此外，被告
      於上開電話中經行員續詢問繳款相關事宜時，亦答稱：「
      （在哪邊繳？）那是跟我朋友借的，那我朋友他有幫我借
      到錢，那我拿去存進去」、「（你朋友幫妳繳？）ㄏㄟ我
      朋友幫我繳」、「（哪一位朋友？）就我一個朋友」、「
      （叫什麼名字？）叫郭圭侖」、「（男生、女生？女生」
      、「（她在哪裡幫妳繳？）我不清楚耶，因為那時候我就
      是有湊到錢，她也幫我湊到一點錢，那我想你們台新的循
      環利息蠻高的。（對。）然後現在因為已經湊到這麼多了
      ，想一想說還是先還一下，這樣子的話利息比較不會那麼
      高」、「（ㄏㄟ，那你是說？）然後我朋友就說好啊好啊
      ，那我們一起湊怎樣．．．」、「（她幫妳繳嗎？）對，
      因為那時候我晚上還有上班，所以我不可能自己去繳」等
      語（見偵二卷112 至122 頁）。然查，證人郭圭侖於96年
      4 月18日檢察官偵查中結證稱：認識被告，高中畢業後在
      加油站加工時認識，從加油站離職後，就沒再聯絡了，我
      們曾出去玩1 、2 次，加油站的同事都有被她騙過錢，被
      告說有不方便透露的理由須要錢，要我們幫忙，這些事加
      油站的同事都知道，我沒有幫忙被告繳信用卡款項等語（
      見偵二卷第179 至181 頁），是被告與台新銀行行員在通
      話中所稱：係伊朋友郭圭侖幫伊繳信用卡費云云，亦非實
      在。綜上，由被告竟知悉偽造之繳款憑條繳款金額為「26
      萬元」，足認被告就上開偽造信用卡繳款憑條乙事，確係
      知情，且偽造繳款憑條之人竟知悉被告父親姓名、身分證
      字號及被告並未繳款26萬元，然其竟虛構其已託友人郭圭
      侖繳款26萬元等情相互佐證以觀，自堪認被告與姓名年籍
      不詳之男子間，就偽造信用卡繳款憑條乙事，彼此間確有
      犯意之聯絡及行為分擔甚明，被告上開所辯：伊對偽造信
      用卡繳款憑條不知情，沒有共同行使偽造私文書犯行云云
      ，不足採信。
  ２、台新銀行預警人員於91年1 月16日21時2 分許，曾撥打被
      告住家電話00-0000000欲向被告確認當日消費，當時被告
      不在家，經由被告家人告知被告所持用之行動電話為「00
      00000000號」。台新銀行人員隨即聯繫被告持用之上開00
      00000000行動電話確認是否被告本人消費，0000000000號
      持用人亦答稱：「（是甲○○小姐嗎？）：我就是」、「
      （請問你今天有刷卡嗎？今天．．有」、「（剛剛是不是
      有買電腦還是什麼9 萬多?） 對、對、對」、「（你現在
      在台中是不是？）對」、「（我先跟你確認一下好不好？
      你今天下午還有3 千多、8 百多，還有1 千多的，對不對
      ？）嗯、對、對、對」等語，有錄音帶譯文1 紙在卷可佐
      （見偵二卷第98、99頁）。而0000000000號行動電話自90
      年1 月31日起至93年3 月9 日止，為被告所申請使用，亦
      有和信電訊股份有限公司95年12月29日函1 份在卷可稽（
      見偵二卷第105 、106 頁）。再者，被告於偵訊中就遺失
      情形供稱：我機車車廂被撬開，有一個錢包是專門放證件
      的，那個錢包不見了。我信用卡有掛失，我父親有辦2 張
      卡給我，我另有辦3 張萬泰、京華城、台新副卡云云（見
      偵二卷第34、35頁）。然查，被告之萬泰銀行現金卡自90
      年11月9 日申辦，信用卡自90年11月23日開卡，至今（指
      95年11月13日）皆無任何掛失紀錄，另被告之遠東國際商
      業銀行信用卡，於90年11月1 日啟用，於91年8 月12日強
      制停用，期間並無掛失紀錄等情，分別有萬泰商業銀行95
      年11月13日函、遠東國際商業銀行陳報狀各1 份在卷可憑
      （見偵二卷第57、61頁），是被告所有之萬泰、遠東銀行
      信用卡於91年1 月間並無遺失之情，被告上開偵訊中供述
      信用卡遺失情形，亦屬不實。此外，於消費金額較高之信
      用卡交易時，商家多會要求核對身份資料，而觀91年1 月
      16日捷欣貿易有限公司99,870元刷卡單及遠百企業有限公
      司中港分公司59,630元刷卡單上所留「Ｚ000000000」，亦
      均與被告身分證字號完全一致（見偵二卷第41、42頁）。
      另被告之身分證於91年1 月間並無遺失而申請補發，亦有
      法務部戶役政連絡作業系統資料1 份在卷可稽（見偵二卷
      第76頁），自堪認附表一所示之刷卡消費，確均係被告所
      為，被告上開所辯：伊信用卡遺失，附表一所示消費均非
      伊所為云云，亦非可採。
  (三)綜上所述，被告上開所辯，為犯後飾卸之詞，不足採信，其
    有事實欄所載犯行，事證明確，應依法論科。
二、按行為後法律有變更者，適用行為時之法律。但行為後之法
    律有利於行為人者，適用最有利於行為人之法律，刑法第2
    條第1 項定有明文。另於比較時應就罪刑有關之共犯、未遂
    犯、想像競合犯、牽連犯、連續犯、結合犯，以及累犯加重
    、自首減輕暨其他法定加減原因（如身分加減）與加減比例
    等一切情形，本於統一性及整體性原則，綜其全部罪刑之結
    果而為比較（最高法院95年5 月23日第8 次刑事庭會議決議
    內容參照）。查被告行為後，如附表二所示之法律業經變更
    ，並於95年7 月1 日施行，玆經比較結果，裁判時法並未較
    為有利，從而，應依刑法第2 條第1 項前段規定，適用行為
    時法，合先敘明。
三、被告刷卡消費時所持用之信用卡係屬真正，且被告並未對特
    約商店施以詐術，特約商店亦未陷於錯誤而給付財物，被告
    自不該當刑法第339 條第1 項詐欺取財罪。又被告刷卡消費
    時所持用之信用卡固屬真正，然被告所持用之上開台新銀行
    信用卡於91年1 月間累計積欠金額298,926 元，已逾信用額
    度295,000 元，若未還款，因已逾信用額度自無法再刷卡消
    費，且若有一期帳款未繳或未繳足最低應繳金額9,989 元，
    台新銀行將暫停被告信用卡使用之權利，此觀被告91年1 月
    份台新銀行信用卡帳單自明（見偵二卷165 頁），是被告與
    不詳姓名年籍之男子共同以行使偽造之台新銀行繳款條（繳
    款26萬元）方式，對台新銀行施以詐術，使台新銀行誤認正
    卡持有人劉振輝已繳款26萬元，並因被告上開詐術，而於被
    告嗣後於附表一所示時、地刷卡消費時，先後多次陷於錯誤
    （誤認被告刷卡消費未逾授權額度），而授權同意被告刷卡
    消費，被告遂因此獲得不必付現金給特約商店，而由台新銀
    行代其付款給特約商店之不法利益，是被告所為應係犯刑法
    第339 條第2 項之詐欺得利罪，併予敘明。核被告所為，係
    犯刑法第216 條、第210 條之行使偽造私文書罪、同法第33
    9 條第2 項之詐欺得利罪。又被告所為應係犯刑法第339 條
    第2 項之詐取得利罪（詳上述），公訴意旨漏未斟酌此點，
    而認被告係犯同法第339 條第1 項之罪，尚有未洽，惟其基
    本事實同一，本院自得予以審理，並變更其起訴法條。被告
    與姓名年籍不詳之男子就上揭犯行，有犯意之聯絡及行為之
    分擔，皆為共同正犯。被告利用不知情已成年刻印業者偽刻
    印章（台新銀行苓雅分行收付日期章及李其鴻姓名章各1 個
    ），為間接正犯。被告偽造印章、印文為偽造私文書之部分
    行為，另其偽造私文書後復持以行使，偽造私文書之低度行
    為為高度之行使行為所吸收，均不另論罪。被告先後多次詐
    欺得利犯行，時間緊接，方法相同，所犯復為構成要件相同
    之罪名，顯係基於概括犯意反覆為之，應依修正前刑法第56
    條連續犯規定論以一罪，並依法加重其刑。被告以行使偽造
    私文書之方法，遂行其詐欺得利之目的，其所犯上開2 罪間
    ，有方法、目的之牽連關係，應依修正前刑法第55條關於牽
    連犯之規定，從一重依刑法第216 條、第210 條行使偽造私
    文書罪論處（被告僅有1 次行使偽造私文書犯行，起訴書誤
    載應依連續行使偽造私文書罪處斷，亦有違誤，併予敘明）
    。爰審酌被告曾有贓物罪前科，有臺灣高等法院被告前案紀
    錄表1 份在卷可稽，其無力繳交信用卡款項，竟與姓名年籍
    不詳之男子共同行使偽造信用卡繳款條及施用詐術取得台新
    銀行授權後大肆刷卡消費230,035 元，犯後更飾詞否認犯行
    ，難認有絲毫知錯悔改之意及其犯罪之動機、目的、手段、
    智識程度高職畢業、生活狀況等一切情狀，量處如主文所示
    之刑，以資懲儆。又查被告犯罪行為時間，係在96年4 月24
    日以前，核符中華民國96年罪犯減刑條例第2 條第1項 第3
    款規定，應減其宣告刑二分之一如主文所示，並諭知易科罰
    金之折算標準。又偽造之台新銀行苓雅分行收付日期章、「
    李其鴻」姓名章各1 個及偽造繳款條上所偽造之上開收付日
    期章印文、姓名章印文各1 枚，雖均未扣案，然無證據證明
    確已滅失，應依刑法第219 條之規定，不問屬於犯人與否，
    宣告沒收之。
據上論斷，應依刑事訴訟法第299 條第1 項前段、第300 條，刑
法第2 條第1 項前段、第28條（修正前）、第216 條、第210 條
、第339 條第2 項、第1 項、第55條（修正前）、第41條第1 項
前段（修正前）、第219 條、刑法施行法第1 條之1 第1 項、第
2項 前段，罰金罰鍰提高標準條例第2 條（廢止前），現行法規
所定貨幣單位折算新臺幣條例第2 條，中華民國96年罪犯減刑條
例第2 條第1 項第3 款、第7 條、第9 條，判決如主文。
本案經檢察官乙○○到庭執行職務。
中    華    民    國    97    年    3     月    12    日
                  鳳山刑事第一庭審判長法  官  黃三友
                                      法  官  陳盈吉
                                      法  官  林永村
以上正本證明與原本無異。
如不服本判決，應於判決送達後10日內，向本院提出上訴狀。
中    華    民    國    97    年    3     月    12    日
                                      書記官  李祥銘
附表一：
┌──┬──────┬─────────┬─────┬─────┐
│編號│消費日期    │消費之特約商店名稱│消費金額  │備      註│
│    │（民國）    │                  │（新臺幣）│（商店址）│
├──┼──────┼─────────┼─────┼─────┤
│ 1  │91年1 月16日│英屬維京群島商銀鯨│   3,292元│高雄市林森│
│    │15時36分許  │股份有限公司      │          │一路12之2 │
│    │            │                  │          │號1樓     │
├──┼──────┼─────────┼─────┼─────┤
│ 2  │91年1 月16日│華泰加油站企業有限│     880元│高雄市鼓山│
│    │16時5 分許  │公司              │          │區○○○路│
│    │            │                  │          │536 號    │
├──┼──────┼─────────┼─────┼─────┤
│ 3  │91年1 月16日│牛仔村            │   1,900元│台中市西區│
│    │20時11分許  │                  │          │美村路1 段│
│    │            │                  │          │74號      │
├──┼──────┼─────────┼─────┼─────┤
│ 4  │91年1 月16日│技冠電腦資訊社    │  99,870元│台中市西區│
│    │20時53分    │（即捷欣貿易有限公│          │逢甲路20巷│
│    │            │司）              │          │51號      │
├──┼──────┼─────────┼─────┼─────┤
│ 5  │91年1 月16日│遠百企業股份有限公│  59,630元│台中市西屯│
│    │22時40分許  │司中港分公司      │          │區台中港2 │
│    │            │                  │          │路71號    │
├──┼──────┼─────────┼─────┼─────┤
│ 6  │91年1月16日 │遠百企業股份有限公│  62,300元│同上      │
│    │22時46分許  │司中港分公司      │          │          │
├──┼──────┼─────────┼─────┼─────┤
│ 7  │91年1月17日 │衣服飾            │   2,163元│高雄市新興│
│    │            │                  │          │區○○○路│
│    │            │                  │          │71之1號   │
│    │            │                  │          │          │
├──┴──────┼─────────┼─────┼─────┤
│                  │總計              │230,035 元│          │
└─────────┴─────────┴─────┴─────┘
附表二：
┌──┬───────┬───────┬───────┬────┐
│比較│行為時法（舊法│裁判時法（新法│比較結果      │備註    │
│內容│）            │）            │              │        │
├──┼───────┼───────┼───────┼────┤
│共同│刑法第28條：二│刑法第28條：二│裁判時法將原行│最高法院│
│正犯│人以上共同實施│人以上共同「實│為時法之「實施│96年度台│
│    │犯罪之行為者，│行」犯罪之行為│」（包含陰謀、│上字第41│
│    │皆為正犯。    │者，皆為正犯。│預備、著手及實│91號、第│
│    │              │              │行等階段行為）│4924號判│
│    │              │              │修正為「實行」│決意旨參│
│    │              │              │，就共同正犯之│照      │
│    │              │              │範圍已有限縮而│        │
│    │              │              │有變動，自屬法│        │
│    │              │              │律有變更。惟本│        │
│    │              │              │案被告已實行犯│        │
│    │              │              │罪，依行為時及│        │
│    │              │              │裁判時法均成立│        │
│    │              │              │共同正犯，裁判│        │
│    │              │              │時法並未較有利│        │
│    │              │              │於被告。      │        │
├──┼───────┼───────┼───────┼────┤
│連續│刑法第56條：連│已刪除。      │依行為時法以一│        │
│犯  │續數行為而犯同│              │罪論，但得加重│        │
│    │一之罪名者，以│              │其刑至二分之一│        │
│    │一罪論。但得加│              │，而依裁判時法│        │
│    │重其刑至二分之│              │則應數罪併罰。│        │
│    │一            │              │比較結果以行為│        │
│    │              │              │時法較有利於被│        │
│    │              │              │告。          │        │
├──┼───────┼───────┼───────┼────┤
│刑法│罰金：（銀元）│罰金：新臺幣10│裁判時法罰金刑│        │
│第33│1 元以上。    │00元以上，以百│之最低度刑提高│        │
│條第│              │元計算之。    │為新臺幣1000元│        │
│5 款│              │              │。是以行為時法│        │
│    │              │              │較有利於被告。│        │
├──┼───────┼───────┼───────┼────┤
│牽連│刑法第55條後段│已刪除        │行為時法構成裁│        │
│犯  │：犯一罪而其方│              │判上一罪，從一│        │
│    │法或結果之行為│              │重處斷，而依裁│        │
│    │犯他罪名者，從│              │判時法則需數罪│        │
│    │一重處斷      │              │併罰，是比較結│        │
│    │              │              │果仍以行為時法│        │
│    │              │              │有利於被告。  │        │
├──┼───────┼───────┼───────┼────┤
│易科│刑法第41條第1 │刑法第41條第1 │裁判時法刪除易│屬易刑處│
│罰金│項：犯最重本刑│項：犯最重本刑│科罰金時，需具│分，與罪│
│之宣│為5 年以下有期│為5 年以下有期│備「因身體、教│刑部分無│
│告及│徒刑以下之刑之│徒刑以下之刑之│育、職業或家庭│須整體比│
│折算│罪，而受6 個月│罪，而受6 個月│之關係或其他正│較。    │
│標準│以下有期徒刑或│以下有期徒刑或│當事由，執行顯│        │
│    │拘役之宣告，因│拘役之宣告者，│有困難者」之限│        │
│    │身體、教育、職│得以新臺幣1,00│制，似以裁判時│        │
│    │業、家庭之關係│0 元、2,000元 │法對被告有利；│        │
│    │或其他正當事由│或3,000元折算 │惟觀今司法實務│        │
│    │，執行顯有困難│1 日，易科罰金│對於被告是否宣│        │
│    │者，得以1 元以│。但確因不執行│告得易科罰金，│        │
│    │上3 元以下折算│所宣告之刑，難│實無以「因身體│        │
│    │1 日，易科罰金│收矯正之效，或│、教育、職業或│        │
│    │。但確因不執行│難以維持法秩序│家庭之關係或其│        │
│    │所宣告之刑，難│者，不在此限。│他正當事由，執│        │
│    │收矯正之效，或│              │行顯有困難者」│        │
│    │難以維持法秩序│罰金罰鍰提高標│等情狀為考量。│        │
│    │者，不在此限。│準條例第2 條刪│而裁判時法易科│        │
│    │              │除。          │罰金折算標準已│        │
│    │罰金罰緩提高標│              │由銀元100 、20│        │
│    │準條例第2 條前│              │0 、300 元即新│        │
│    │段：依刑法第41│              │台幣300 、600 │        │
│    │條易科罰金或第│              │、900 元，提高│        │
│    │42條第2 項易服│              │為以新台幣1,00│        │
│    │勞役者，均就其│              │0 元、2,000 元│        │
│    │原定數額提高為│              │、3,000 元折算│        │
│    │100 倍折算1 日│              │1 日，綜合觀之│        │
│    │。            │              │，行為時法對被│        │
│    │現行法規所定貨│              │告較為有利。  │        │
│    │幣單位折算新臺│              │              │        │
│    │幣條例第2 條。│              │              │        │
├──┴───────┴───────┴───────┴────┤
│比較結果：                                                    │
│裁判時法均未較有利於被告。從而，應依刑法第2 條第1 項前段規定，│
│適用行為時之法律。                                            │
└───────────────────────────────┘
附錄本案論罪科刑之法條
中華民國刑法第216條
（行使偽造變造或登載不實之文書罪）
行使第210 條至第215 條之文書者，依偽造、變造文書或登載不
實事項或使登載不實事項之規定處斷。
中華民國刑法第210條
（偽造變造私文書罪）
偽造、變造私文書，足以生損害於公眾或他人者，處5 年以下有
期徒刑。
中華民國刑法第339條
（普通詐欺罪）
意圖為自己或第三人不法之所有，以詐術使人將本人或第三人之
物交付者，處5 年以下有期徒刑、拘役或科或併科1 千元以下罰
金。
以前項方法得財產上不法之利益或使第三人得之者，亦同。
前二項之未遂犯罰之。


司法院資訊處製作；財團法人民間司法改革基金會備份。
